【裁判字號】    97,抗,571
【裁判日期】    970414
【裁判案由】    假扣押
【裁判全文】
臺灣高等法院民事裁定                   97年度抗字第571號
抗 告 人  甲○○
上列抗告人因與相對人乙○○間假扣押事件，對於中華民國97年
3 月5 日臺灣板橋地方法院97年度裁全字第1435號裁定，提起抗
告，本院裁定如下：
    主  文
抗告駁回。
抗告費用由抗告人負擔。
    理  由
一、按債權人就金錢請求或得易為金錢請求之請求，欲保全強制
    執行者，得聲請假扣押；假扣押非有日後不能強制執行或甚
    難執行之虞者，不得為之；請求及假扣押之原因應釋明之；
    前項釋明如有不足，而債權人陳明願供擔保或法院認為適當
    者，法院得定相當之擔保，命供擔保後為假扣押，民事訴訟
    法第522 條第1 項、第523 條第1 項、第526 條第1 項、第
    2 項分別定有明文。又民事訴訟法第526 條第2 項規定之修
    正理由為：「依原第2 項規定，債權人得供擔保以代釋明，
    惟債權人聲請假扣押，應使法院信其請求及假扣押之原因大
    致為正當，故仍應盡其釋明責任。然其釋明如有不足，為補
    強計，於債權人陳明就債務人可能遭受之損害願供擔保並足
    以補釋明之不足，或於法院認以供擔保可補釋明之不足並為
    適當時，法院均可斟酌情形定相當之擔保，命債權人供擔保
    後為假扣押，爰修正第2 項」，可知債權人應先就假扣押之
    原因，盡其釋明之責，必待釋明而仍有不足者，始得以供擔
    保補釋明之不足，倘債權人未為任何釋明，縱其陳明願供擔
    保，仍不得准其供擔保以補釋明之欠缺，其假扣押之聲請自
    不應准許。
二、本件抗告人聲請及抗告意旨略以：伊與相對人原係夫妻，於
    民國（下同）95年4 月26日協議離婚，相對人承諾名下財產
    半數歸伊所有，但相對人迄今未履行上開約定；又相對人所
    有坐落台北縣新莊市○○段987、988地號土地二筆，應有部
    分各5 分之1 ，公告現值新台幣（下同）2,591,344 元，相
    對人至少應給付伊1,295,672 元，頃聞相對人逐步將其所有
    財產移轉登記予他人或設定抵押權，伊日後有不能強制執行
    或甚難執行之虞，為此，伊願供擔保以補釋明之不足，聲請
    就相對人所有財產於1,295,672 元之範圍內予以假扣押等語
    。
三、按釋明事實上之主張者，得用可使法院信其主張為真實之一
    切證據，但依證據之性質不能即時調查者，不在此限，民事
    訴訟法第284 條定有明文。本件抗告人為釋明其假扣押之原
    因（即有日後不能強制執行或甚難執行之虞），乃聲請法院
    調取相對人最近三年之財產資料，然依此項證據方法之性質
    ，既非法院所能即時調查，與上開規定要件不合，難謂抗告
    人已為適法之釋明，本院自無調查必要。至抗告人於原法院
    所提離婚協議書影本及土地登記謄本，僅能釋明假扣押之請
    求，不能釋明假扣押之原因，自難認抗告人有日後不能強制
    執行或甚難執行之虞情事存在。是抗告人就假扣押原因既未
    為任何釋明，即不得以供擔保方式補該釋明之欠缺，其聲請
    假扣押，自有未合。原裁定駁回抗告人之聲請，並無不合。
    抗告意旨指摘原裁定不當，求予廢棄，為無理由，應予駁回
    。
四、據上論結，本件抗告為無理由，爰裁定如主文。
中    華    民    國    97    年    4    月    14   日
                    民事第四庭
                        審判長法  官  張劍男
                              法  官  彭昭芬
                              法  官  翁昭蓉
正本係照原本作成。
不得再抗告。
中    華    民    國    97    年    4     月    15    日
                              書記官  張淑芬


司法院資訊處製作；財團法人民間司法改革基金會備份。
